臺灣高等法院臺中分院刑事判決
111年度上易字第665號
上  訴  人  臺灣臺中地方檢察署檢察官
被      告  馮育杰


上列上訴人因被告詐欺案件，不服臺灣臺中地方法院111年度易
字第351號，中華民國110年5月10日第一審判決（起訴案號：臺
灣臺中地方檢察署110年度偵緝字第1275號），提起上訴，本院
判決如下：
    主  文
原判決關於馮育杰之罪刑部分撤銷。
馮育杰犯如附表編號1至4所示之罪，均累犯，各處如附表編號1
至4所示之刑。有期徒刑部分，應執行有期徒刑壹年，如易科罰
金，以新臺幣壹仟元折算壹日。
    事  實
一、馮育杰意圖為自己不法之所有，基於詐欺取財之犯意，明知
    並無投資殯葬會館之計畫，仍向賴睿昇、吳孟修、孟憲瑋、
    黃羽華佯稱欲投資殯葬會館，需要資金，而邀約其等投資云
    云，使賴睿昇、吳孟修、孟憲瑋、黃羽華均陷於錯誤，而於
    如附表編號1至4所示之時間，以面交、匯款至馮育杰所有之
    合作金庫商業銀行中權分行帳號000-0000000000000號帳戶
    ，或匯款至不知情之馮億齡所有之國泰世華商業銀行帳號00
    0-000000000000號帳戶（馮億齡涉犯詐欺取財罪部分，經臺
    灣臺中地方檢察署檢察官以110年度偵字第28720號為不起訴
    處分確定）等方式，交付如附表編號1至4所示之款項。馮育
    杰取得該等款項後，旋即用以償還自己所積欠之債務。
二、案經賴睿昇訴由臺中市政府警察局第五分局報告臺灣臺中地
    方檢察署檢察官偵查起訴。
    理  由
壹、程序方面
    按刑事訴訟法第348條規定：「上訴得對於判決之一部為之
    。對於判決之一部上訴者，其有關係之部分，視為亦已上訴
    。但有關係之部分為無罪、免訴或不受理者，不在此限。上
    訴得明示僅就判決之刑、沒收或保安處分一部為之。」本件
    檢察官上訴書載明就原審判決未論累犯部分提起上訴，係僅
    就原審之論罪科刑一部上訴，依前述說明，本院僅就原審判
    決罪刑之認定妥適與否進行審理，至於其他部分（即原判決
    沒收宣告部分），則非本院審查範圍，先予指明。
貳、證據能力方面
一、按現行刑事訴訟法為保障被告之反對詰問權，排除具有虛偽
    危險性之傳聞證據，以求實體真實之發見，於該法第159條
    第1項明定被告以外之人於審判外之言詞或書面陳述，除法
    律有規定者外，不得作為證據。而刑事訴訟法第159條之1至
    159條之4有傳聞法則之例外規定，且被告以外之人於審判外
    之陳述，雖不符前4條之規定，而經當事人於審判程序同意
    作為證據，法院審酌該言詞陳述或書面陳述作成時之情況，
    認為適當者，亦得為證據；當事人、代理人或辯護人於法院
    調查證據時，知有第159條第1項不得為證據之情形，而未於
    言詞辯論終結前聲明異議者，視為有前項之同意，刑事訴訟
    法第159條之5定有明文。再本條之立法意旨，在於確認當事
    人對於傳聞證據有處分權，得放棄反對詰問權，同意或擬制
    同意傳聞證據可作為證據，屬於證據傳聞性之解除行為，如
    法院認為適當，則不論該傳聞證據是否具備刑事訴訟法第15
    9條之1至之4所定情形，均容許作為證據（最高法院104年度
    第3次刑事庭會議決議意旨、104年度台上字第2093號判決意
    旨參照）。查，本案經本院於審理期日踐行調查證據程序之
    被告以外之人於審判外之書面、言詞陳述，檢察官於本院審
    理時（被告馮育杰【下簡稱被告】於本院審理時未到庭，惟
    於原審審理時並不爭執相關證據之證據能力），對於證據能
    力均未聲明異議，本院審酌後認為該等證據並無違法取證或
    其他瑕疵，且與待證事實具有關連性，均為本院事實認定之
    重要依據，作為本案之證據均屬適當，自得作為判斷之依據
    。
二、按刑事訴訟法第159條第1項所謂「被告以外之人於審判外之
    言詞或書面陳述」，並不包含「非供述證據」在內，其有無
    證據能力，自應與一般物證相同，端視其取得證據之合法性
    及已否依法踐行證據之調查程序，以資認定（最高法院97年
    度台上字第3854號判決意旨參照）。查，本判決所引用下列
    之非供述證據，與本案犯罪事實具有關聯性，均係執法人員
    依法取得，亦查無不得作為證據之事由，且均踐行證據之調
    查程序，依法亦得作為判斷之依據。
參、實體方面
一、被告經本院合法傳喚，無正當理由不到庭，惟上揭犯罪事實
    ，業據被告於偵查中、原審審理時均坦承不諱（參偵卷第25
    7、258頁；原審卷第50、63頁），核與證人馮億齡於警詢及
    偵查中之陳述（參偵卷第33至36頁、第235至237、255至258
    頁）、證人即告訴人賴睿昇於警詢及偵查中之指述（參偵卷
    第37至44、235至237頁，偵緝卷第75頁）、證人即被害人吳
    孟修、孟憲瑋、黃羽華於偵查中之證述（參偵卷第241至246
    頁）內容相符，並有警員林立峰民國110年4月11日之職務報
    告、告訴人賴睿昇遭詐騙資料（包括内政部警政署反詐騙諮
    詢專線紀錄表、臺中市政府警察局第五分局北屯派出所受理
    各類案件紀錄表、受理詐騙帳戶通報警示簡便格式表、金融
    機構聯防機制通報單、網路銀行APP轉帳畫面截圖、通訊軟
    體LINE之對話紀錄）、證人馮億齡之國泰世華銀行帳號000-
    000000000000號帳戶之存摺封面影本、客戶基本資料查詢㈠
    、身分證影本、G04-03存款（支、活）帳務類歷史資料交易
    明細列印（INCT）-含交易時間及IP、帳戶交易明細查詢、
    對帳單、臺中市政府警察局110年6月17日中市警鑑字第1100
    043952號函暨檢送之內政部警政署刑事警察局110年6月15日
    刑紋字第1100053052號鑑定書、被告之合作金庫銀行帳號00
    0-0000000000000號之新開戶建檔登錄單、綜合印鑑卡及歷
    史交易明細查詢結果、告訴人賴睿昇之網路銀行轉帳紀錄各
    1份在卷可憑（參偵卷第31、45至47、49至51、55、69至77
    、79至85、87至121、125、137至144、149至152、153至171
    ；偵緝卷第83至89頁），足認被告之自白與事實相符，應堪
    採信。綜上所述，本案事證明確，被告前開犯行堪以認定，
    應依法論科。
二、論罪理由
　㈠核被告所為，均係犯刑法第339條第1項之詐欺取財罪。
　㈡被告向告訴人或被害人等四人施用詐術、使該等四人均陷於
    錯誤後，告訴人賴睿昇11次交付款項、被害人吳孟修、孟憲
    瑋、黃羽華三人均2次交付款項予被告，侵害之法益同一，
    且數行為均係在密切接近之時間進行，各行為之獨立性極為
    薄弱，依一般社會健全觀念，在時間差距上，難以強行分開
    ，在刑法評價上，均應視為數個舉動之接續施行，合為包括
    之一行為予以評價，較為合理，應各依接續犯論以包括之一
    罪。
　㈢被告就附表編號1至4所犯4次詐欺取財犯行，犯罪時間不同，
    被害人亦屬有異，犯意各別、行為互殊，應予分論併罰。
　㈣被告前因公共危險案件，經臺灣臺中地方法院以107年度中交
    簡字第2963號判決判處有期徒刑2月確定；因傷害案件，經
    同院以107年度中簡字第3001號判決判處有期徒刑6月確定，
    兩案由同院以108年度聲字第4009號裁定合併定應執行有期
    徒刑7月確定，於108年11月13日執行完畢，此有臺灣臺中地
    方法院107年度中交簡字第2963號判決、107年度中簡字第30
    01號判決、被告全國刑案資料查註表、臺灣高等法院被告前
    案紀錄表等在卷可參。是被告於前案執行完畢後5年內故意
    再犯本件如事實欄一所示之各有期徒刑之罪，均應構成累犯
    。考量被告前開所犯案件與本案均屬故意犯罪，且其前案之
    有期徒刑執行完畢與其本案再犯時間之間隔期間未達1年，
    足證其對刑罰反應力薄弱，且被告並無司法院釋字第775號
    解釋意旨所指個案應量處最低法定刑，又無法適用刑法第59
    條減輕其刑，而應依此解釋意旨裁量不予加重最低本刑之情
    形，爰依刑法第47條第1項規定，均加重其刑。
三、撤銷改判理由
  ㈠原判決對被告上開各犯行予以論罪科刑，固非無見。惟被告
    本案所犯各犯行皆應構成累犯，業經檢察官主張並提出具體
    證明方法，且經審酌應加重其刑，業如前述，原判決以檢察
    官並未就累犯應加重其刑之事項具體指出證明之方法等節，
    而未就被告本案各犯行論以累犯加重，容有誤會；檢察官以
    此提起上訴，指摘原判決關於罪刑認定部分不當，為有理由
    ，自應由本院予以撤銷改判。
  ㈡爰審酌被告前案素行（公共危險、傷害部分已於累犯部分加
    重，爰不予重複評價），仍不思以合法方式獲取錢財，竟向
    告訴人或被害人等四人施用詐術，使該等四人陷於錯誤後交
    付錢財，侵害告訴人四人之財產權，所為實不足取，應予非
    難；衡以被告於偵查中直至原審審理時均坦承犯行、尚知悔
    悟，且被告業與告訴人或被害人等四人均達成調解、和解，
    承諾願賠償損害，有臺灣臺中地方法院調解程序筆錄、和解
    書各1份在卷可稽（參原審卷第77至79頁），惟被告尚未完
    全依上揭調、和解內容履行之犯罪後態度（參本院卷第61頁
    ，賴睿昇陳述內容）；參酌本案被告之犯罪動機與目的、告
    訴人或被害人等四人受騙所交付之金額、被告本案獲取之犯
    罪所得，及被告自陳之教育程度、職業及家庭經濟生活狀況
    ，被告、告訴人或被害人等四人及檢察官就本案之量刑意見
    等一切情狀，分別量處如附表編號1至4所示之刑，並諭知有
    期徒刑如易科罰金、罰金如易服勞役之折算標準。另衡酌被
    告所犯各罪之犯罪類型，時間、空間之密接程度、犯罪態樣
    、手段及侵害法益，責任非難重複之程度，及權衡被告犯數
    罪所反應之人格特性，而為整體評價後，就有期徒刑部分，
    定其應執行刑如主文所示。　　
四、被告經合法傳喚，無正當理由不到庭，爰不待其陳述，逕行
    判決。
據上論結，應依刑事訴訟法第371條、第369條第1項前段、第364
條、第299條第1項前段，刑法第339條第1項、第47條第1項、第4
1條第1項前段、第8項、第42條第3項、第51條第5款，刑法施行
法第1條之1第1項，判決如主文。
本案經檢察官蔡雯娟提起公訴，檢察官温雅惠提起上訴，檢察官
林思蘋到庭執行職務。
中　　華　　民　　國　　111 　年　　9 　　月　　14　　日
              刑事第七庭　審判長法　官　梁堯銘
                                法　官　許文碩
                                法　官　王鏗普
以上正本證明與原本無異。
不得上訴。
                                書記官  周巧屏 
　　　　　　　　　　　　　　　　
中　　華　　民　　國　　111 　年　　9 　　月　  14　　日
　　　　　　　　　　　　　　
附錄本案論罪科刑法條全文：   
中華民國刑法第339條（普通詐欺罪）
意圖為自己或第三人不法之所有，以詐術使人將本人或第三人之
物交付者，處5年以下有期徒刑、拘役或科或併科50萬元以下罰
金。
以前項方法得財產上不法之利益或使第三人得之者，亦同。
前二項之未遂犯罰之。
附表：
編號 被害人/告訴人 時間 金額 (新臺幣) 主文（刮弧內為原審判決宣告沒收部分，未據上訴；為免將來執行時，誤認為未宣告沒收，仍予附記於後，而以刮弧區分之） 1 賴睿昇 109年7月18日20時 2萬元 馮育杰犯詐欺取財罪，累犯，處有期徒刑陸月，併科罰金新臺幣壹拾伍萬元，有期徒刑如易科罰金，罰金如易服勞役，均以新臺幣壹仟元折算壹日。（未扣案之犯罪所得新臺幣肆拾伍萬參仟參佰元沒收，於全部或一部不能沒收或不宜執行沒收時，追徵其價額。）   109年8月23日22時 3萬6800元    109年8月27日20時許 10萬元    109年8月30日21時9分許 3萬4200元    109年9月4日22時21分許 4萬1800元    109年9月15日20時44分許 3萬6800元    109年9月21日19時47分許 2萬8400元    109年7月21日22時1分許 2萬8500元    109年8月7日14時33分許 2萬7000元    109年8月12日15時57分許 4萬5000元    109年8月15日19時05分許 3萬6800元    109年8月18日22時28分許 1萬8000元  2 吳孟修 109年1、2月間某日 6萬元 馮育杰犯詐欺取財罪，累犯，處有期徒刑伍月，如易科罰金，以新臺幣壹仟元折算壹日。（未扣案之犯罪所得新臺幣拾伍萬元沒收，於全部或一部不能沒收或不宜執行沒收時，追徵其價額。）   109年9間某日 9萬元  3 孟憲瑋 109年5、6月間某日 5萬元 馮育杰犯詐欺取財罪，累犯，處有期徒刑伍月，如易科罰金，以新臺幣壹仟元折算壹日。（未扣案之犯罪所得新臺幣拾伍萬元沒收，於全部或一部不能沒收或不宜執行沒收時，追徵其價額。）   109年7月間某日 10萬元  4 黃羽華 109年10月間某日 3萬元 馮育杰犯詐欺取財罪，累犯，處有期徒刑參月，如易科罰金，以新臺幣壹仟元折算壹日。（未扣案之犯罪所得新臺幣陸萬元沒收，於全部或一部不能沒收或不宜執行沒收時，追徵其價額。）   109年10月間某日 3萬元